---
title: "Raport"
author: "myszeczki"
format: pdf
editor: visual
lang: pl
execute:
  warning: false
  message: false
---

```{r, echo=FALSE}
#wczytanie pakietu potrzebnego do połaczenia
library(RMariaDB)

#ustanowienie połaczenia z serwerem zajęciowym
con <- dbConnect(RMariaDB::MariaDB(),
                 dbname = "grupaq",
                 username = "admin",
                 password = "admin",
                 host = "localhost")


#Zamknięcie połączenia
#dbDisconnect(con)
```

## Wstęp

Celem niniejszej analizy jest ocena wyników sportowców oraz zbadanie funkcjonowania zawodów, ze szczególnym uwzględnieniem organizacji dyscyplin i zasad wynagradzania uczestników. W analizie dążymy do wyłonienia najlepszego sportowca oraz identyfikacji czynników wpływających na osiągnięcie najwyższych wyników. Ponadto analiza ma na celu odpowiedź na pytania dotyczące charakterystyki poszczególnych dyscyplin rozgrywanych podczas zawodów, a także sposobu finansowania wydarzenia i systemu wynagradzania uczestników.

Analiza została przeprowadzona na podstawie stworzonej bazy danych dla Międzynarodowej Federacji Wyścigów Chomików, która organizuje część Światowej Olimpiady Chomików.

## Specyfikacja bazy

```{r, echo=FALSE}
#przypisanie zapytania pod query
query <- "SELECT COUNT(*) AS liczba_tabel
          FROM information_schema.tables
          WHERE table_schema = 'grupaq';"
q2 <- "Select count(*) as plt from chomiki"

#zapisanie uzyskanego wyniku, który jest ramką danych pod zmienną
df <- dbGetQuery(con, query)
df2 <- dbGetQuery(con, q2)
```

Baza danych zawiera `r df$liczba_tabel` tabel. W tabeli chomiki znajdują się informacjie o `r df2$plt` chonikach miedzy innymi takie jak: imię, właściciel oraz rasa. Kolejną bardzo istotną tablą jest tabela

nwm tu pomyślimy co jeszcze dopisac

## Pytania oraz cele badawcze:

1.  Znaleźenie najlepszego zawodnika w zależności od dyscypliny sportowej oraz ile trawa ich "szczyt kariery".
2.  Czy chomiki należące do bogatszych właścicieli osiągają lepsze wyniki dzięki lepszemu sprzętowi, karmie lub treningowi?
3.  Jak zmienia się liczba zawodników?
4.  Czy federacja chomikowego sportu jest finansowo rentowna?
5.  Które kategorie i dyscypliny przyciągają najwięcej widzów i sponsorów?

## Analiza danych

Na początku postaramy się znaleźć najlepszych zawodników w danych kategoriach oraz ile trwa ich najlepszy okres w karierze.

```{r, echo=FALSE}

q3 <- "SELECT kategorie.id_kategorii,
       kategorie.nazwa_kategorii AS nazwa_kategorii,
       chomiki.id_chomika,
       chomiki.imie_chomika AS nazwa_chomika,
       count(chomiki.id_chomika) as liczba_zwycięstw
FROM kategorie 
JOIN konkurencje  ON kategorie.id_kategorii = konkurencje.id_kategorii
JOIN rozgrywki  ON konkurencje.id_konkurencji = rozgrywki.id_konkurencji
JOIN uczestnictwo  ON rozgrywki.id_rozgrywki = uczestnictwo.id_rozgrywki
JOIN chomiki  ON uczestnictwo.id_chomika = chomiki.id_chomika
where uczestnictwo.miejsce = 1
GROUP BY kategorie.id_kategorii, kategorie.nazwa_kategorii, chomiki.id_chomika, chomiki.imie_chomika
ORDER BY count(chomiki.id_chomika) desc
limit 2;"


df3 <- dbGetQuery(con, q3)
```

```{r, echo=FALSE, warning=FALSE, message=FALSE}
library(kableExtra)
tabela <- df3
kable(
  tabela,
  booktabs = TRUE,
  caption = "Najlepsi chomicy w każdej kategorii"
) |>
  kable_styling(
    latex_options = c("hold_position", "striped"),  # trzyma tabelę w miejscu + paski
    full_width = FALSE
  )
```

Powyższa tabele przedstwia chomiki, które wygrały najwięcej razy w danej kategorii. W kategorii `r df3[1,1]` `r df3[1, 4]` wygrał aż `r df3[1,5]` razy.

```{r, echo=FALSE}

q4 <- "SELECT 
    round(AVG(roznica_miesiecy), 1) AS srednia_roznica_miesiecy
FROM (
    SELECT 
        TIMESTAMPDIFF(MONTH, MIN(rozgrywki.data_rozgrywki), MAX(rozgrywki.data_rozgrywki)) AS roznica_miesiecy
    FROM rozgrywki
    JOIN uczestnictwo 
          ON rozgrywki.id_rozgrywki = uczestnictwo.id_rozgrywki
    WHERE uczestnictwo.miejsce IN (1,2,3,4,5,6)
    GROUP BY uczestnictwo.id_chomika
) as miesiace;"

df4 <- dbGetQuery(con, q4)
```

Następnie sprawdzilismy ile średnio trwa szczyt kariery u chomików. Zostało to wyliczone na podstawie sredniej roznicy w miesiacach miedzy data zawodów, w których chomiki zajeły od 1 do 6 miejsca.

```{r, echo=FALSE, warning=FALSE, message=FALSE}
library(kableExtra)
tabela <- df4
kable(
  tabela,
  booktabs = TRUE,
  caption = "Najlepsi chomicy w każdej kategorii"
) |>
  kable_styling(
    latex_options = c("hold_position", "striped"),  # trzyma tabelę w miejscu + paski
    full_width = FALSE
  )
```

```{r, echo=FALSE}
q5 <- "select year(zawody.data_rozpoczecia) as rok,  COUNT(DISTINCT uczestnictwo.id_chomika) AS liczba_uczestnikow
from zawody
LEFT JOIN rozgrywki
on zawody.id_zawodow = rozgrywki.id_zawodow
left JOIN uczestnictwo 
      ON rozgrywki.id_rozgrywki = uczestnictwo.id_rozgrywki
left JOIN chomiki
      ON uczestnictwo.id_chomika = chomiki.id_chomika
GROUP BY YEAR(zawody.data_rozpoczecia)
ORDER BY rok;"

df5 <- dbGetQuery(con, q5)

```

```{r, echo=FALSE}
library(dplyr)
library(ggplot2)


ggplot(df5, aes(x = rok, y = liczba_uczestnikow)) +
  geom_point(color="hotpink",size = 3) +  # punkty niebieskie, większe
  labs(
    title = "Liczba uczestników zawodów w kolejnych latach",
    x = "Rok",
    y = "Liczba uczestników"
  ) +
  theme_classic()
```

Powyższy wykres przedstawia średnią liczbę chomików uczestniczących w zawodach w poszczególnych latach. Widoczna jest wyraźna tendencja wzrostowa do roku 2020, a następnie ponownie od roku 2024. W okresie pomiędzy 2020 a 2024 rokiem średnia liczba uczestników pozostawała na zbliżonym poziomie. Może to sugerować wpływ czynników zewnętrznych, takich jak pandemia COVID-19, która mogła ograniczyć organizację zawodów lub udział w nich.

```{r, echo=FALSE}
q6 <- "select round(avg(rentownosc_procent),2) as Rentowność from(
select koszty_zawodow.id_zawodow, sum(koszty_zawodow.kwota) as wydane,
        sum(finansowanie.kwota) as dostane, sum(finansowanie.kwota) - sum(koszty_zawodow.kwota) as przychod,
            ROUND(
      (SUM(finansowanie.kwota) - SUM(koszty_zawodow.kwota)) 
      / SUM(koszty_zawodow.kwota) * 100
    , 2) AS rentownosc_procent
from koszty_zawodow
LEFT JOIN finansowanie
on koszty_zawodow.id_zawodow = finansowanie.id_zawodow
GROUP BY koszty_zawodow.id_zawodow
) t;
"
df6 <- dbGetQuery(con, q6)
```

Rentowność określa stopień opłacalności i została obliczona jako stosunek zysku do poniesionych kosztów, wyrażony w procentach. Zysk wyznaczono jako różnicę pomiędzy otrzymanym finansowaniem a kosztami organizacji zawodów. Dodatnia wartość rentowności oznacza, że wydarzenia generowały nadwyżkę finansową, natomiast wartość ujemna wskazuje na stratę.

Wzor na retnowność:

$$
R = \frac{przychody - koszty}{koszty} \cdot 100 \%.
$$

W analizowanych danych otrzymaliśmy rentownosć w wysokosci `r df6$Rentowność`. Oznacza to, że organizowane zawody otzrymują wysokie dofinansowania w stosunku do wydatków. Dzięki temu federacja może przeznaczać nadwyżkę na dalszy rozwó, miedzy innymi inwestować w nowe konkurencjie, czy organizację zawodów na wieksza skalę, co może przyciągać większą liczbę widzów oraz właścicieli chomików.

```{r, echo=FALSE}

q7 <- "select year(zawody.data_rozpoczecia) as Rok, sum(finansowanie.kwota) - sum(koszty_zawodow.kwota) as przychod 
from zawody
left join koszty_zawodow
on zawody.id_zawodow = koszty_zawodow.id_zawodow
LEFT JOIN finansowanie
on koszty_zawodow.id_zawodow = finansowanie.id_zawodow
GROUP BY  year(zawody.data_rozpoczecia)
ORDER BY year(zawody.data_rozpoczecia);"

df7 <- dbGetQuery(con, q7)

```

```{r, echo=FALSE}
library(scales)
ggplot(df7, aes(x = Rok, y = przychod)) +
  geom_point(color="hotpink",size = 3) +  
    scale_y_continuous(labels = label_number(scale = 1e-5)) +
  labs(
    title = "Przychod z zawodów w kolejnych latach",
    x = "Rok",
    y = "Przychód (×10⁵)"
  ) +
  theme_classic()

```

Powyższy wykres przedstawia wysokość przychodu z zawodów w kolejnych latach. Można zauważyć, że w każdym roku pzrychód wyniósł co najmniej $40\cdot 10^5$ jednostek pieniężnych.
