---
title: "Raport"
author: "myszeczki"
format: pdf
editor: visual
lang: pl
execute:
  warning: false
  message: false
---

```{r, echo=FALSE}
#wczytanie pakietu potrzebnego do połaczenia
library(RMariaDB)

#ustanowienie połaczenia z serwerem zajęciowym
con <- dbConnect(RMariaDB::MariaDB(),
                 dbname = "grupaq",
                 username = "admin",
                 password = "admin",
                 host = "localhost")


#Zamknięcie połączenia
#dbDisconnect(con)
```

## Wstęp

Celem niniejszej analizy jest ocena wyników sportowców oraz zbadanie funkcjonowania zawodów, ze szczególnym uwzględnieniem organizacji dyscyplin i zasad wynagradzania uczestników. W analizie dążymy do wyłonienia najlepszego sportowca oraz identyfikacji czynników wpływających na osiągnięcie najwyższych wyników. Ponadto analiza ma na celu odpowiedź na pytania dotyczące charakterystyki poszczególnych dyscyplin rozgrywanych podczas zawodów, a także sposobu finansowania wydarzenia i systemu wynagradzania uczestników.

Analiza została przeprowadzona na podstawie stworzonej bazy danych dla Międzynarodowej Federacji Wyścigów Chomików, która organizuje część Światowej Olimpiady Chomików.

## Specyfikacja bazy

```{r, echo=FALSE}
#przypisanie zapytania pod query
query <- "SELECT COUNT(*) AS liczba_tabel
          FROM information_schema.tables
          WHERE table_schema = 'grupaq';"
q2 <- "Select count(*) as plt from chomiki"

#zapisanie uzyskanego wyniku, który jest ramką danych pod zmienną
df <- dbGetQuery(con, query)
df2 <- dbGetQuery(con, q2)
```

Baza danych zawiera `r df$liczba_tabel` tabel. W tabeli chomiki znajdują się informacjie o `r df2$plt` chonikach miedzy innymi takie jak: imię, właściciel oraz rasa. Kolejną bardzo istotną tablą jest tabela

nwm tu pomyślimy co jeszcze dopisac

## Pytania oraz cele badawcze:

1.  Znaleźenie najlepszego zawodnika w zależności od dyscypliny sportowej oraz ile trawa ich "szczyt kariery".
2.  Czy chomiki należące do bogatszych właścicieli osiągają lepsze wyniki dzięki lepszemu sprzętowi, karmie lub treningowi?
3.  Jak zmieniała się liczba uczestników zawodów w kolejnych latach?
4.  Czy federacja chomikowego sportu jest finansowo rentowna?
5.  Które kategorie i dyscypliny przyciągają najwięcej widzów i sponsorów?

## Analiza danych

Na początku postaramy się znaleźć najlepszych zawodników w danych kategoriach oraz określić, ile trwa ich najlepszy okres w karierze.

Chomiki mogą uczestniczyć w zawodach w dwóch głównych kategoriach. Pierwsza to kategoria naturalna, w której zwierzęta biegają bezpośrednio po torze wyścigowym lub pokonują przeszkody, takie jak sprinty, maratony czy skoki przez płotki. W tej formule chomik musi utrzymywać kontakt z podłożem lub przeszkodami wyłącznie za pomocą łapek lub odpowiedniego obuwia.

Druga kategoria to formuła CH, w której chomik uczestniczy w zawodach, prowadząc miniaturowy pojazd napędzany kołowrotkiem do biegania. Takie pojazdy są specjalnie skonstruowane dla zwierząt i umożliwiają rywalizację w zawodach w alternatywny sposób, zachowując element wysiłku fizycznego. Obie kategorie zapewniają różnorodność konkurencji i umożliwiają ocenę zdolności chomików w różnych formach aktywności.

```{r, echo=FALSE}

q3 <- "SELECT kategorie.id_kategorii,
       kategorie.nazwa_kategorii AS nazwa_kategorii,
       chomiki.id_chomika,
       chomiki.imie_chomika AS nazwa_chomika,
       count(chomiki.id_chomika) as liczba_zwycięstw
FROM kategorie 
JOIN konkurencje  ON kategorie.id_kategorii = konkurencje.id_kategorii
JOIN rozgrywki  ON konkurencje.id_konkurencji = rozgrywki.id_konkurencji
JOIN uczestnictwo  ON rozgrywki.id_rozgrywki = uczestnictwo.id_rozgrywki
JOIN chomiki  ON uczestnictwo.id_chomika = chomiki.id_chomika
where uczestnictwo.miejsce = 1
GROUP BY kategorie.id_kategorii, kategorie.nazwa_kategorii, chomiki.id_chomika, chomiki.imie_chomika
ORDER BY count(chomiki.id_chomika) desc
limit 2;"


df3 <- dbGetQuery(con, q3)
```

```{r, echo=FALSE, warning=FALSE, message=FALSE}
library(kableExtra)
tabela <- df3
kable(
  tabela,
  booktabs = TRUE,
  caption = "Najlepsi chomicy w każdej kategorii"
) |>
  kable_styling(
    latex_options = c("hold_position", "striped"),  # trzyma tabelę w miejscu + paski
    full_width = FALSE
  )
```

Powyższa tabele przedstwia chomiki, które wygrały najwięcej razy w danej kategorii. W kategorii `r df3[1,1]` `r df3[1, 4]` wygrał aż `r df3[1,5]` razy.

```{r, echo=FALSE}
q_zycie <- "SELECT ROUND(AVG(TIMESTAMPDIFF(MONTH, data_urodzenia, data_odejscia)), 0) AS sredni_wiek_miesiace
FROM chomiki;
"
qf_zycie <- dbGetQuery(con, q_zycie)



```

```{r, echo=FALSE}
q_med <- "SELECT 
        TIMESTAMPDIFF(MONTH, MIN(rozgrywki.data_rozgrywki), MAX(rozgrywki.data_rozgrywki)) AS med
    FROM rozgrywki
    JOIN uczestnictwo 
          ON rozgrywki.id_rozgrywki = uczestnictwo.id_rozgrywki
    WHERE uczestnictwo.miejsce IN (1,2,3,4,5,6)
    GROUP BY uczestnictwo.id_chomika"
df_med <- dbGetQuery(con, q_med)

med <- median(df_med$med, na.rm = TRUE)
```

```{r, echo=FALSE}

q4 <- "SELECT 
    round(AVG(roznica_miesiecy), 1) AS srednia_roznica_miesiecy
FROM (
    SELECT 
        TIMESTAMPDIFF(MONTH, MIN(rozgrywki.data_rozgrywki), MAX(rozgrywki.data_rozgrywki)) AS roznica_miesiecy
    FROM rozgrywki
    JOIN uczestnictwo 
          ON rozgrywki.id_rozgrywki = uczestnictwo.id_rozgrywki
    WHERE uczestnictwo.miejsce IN (1,2,3,4,5,6)
    GROUP BY uczestnictwo.id_chomika
) as miesiace;"

df4 <- dbGetQuery(con, q4)
```

Analiza danych wykazała, że średni czas „szczytu kariery” chomików wynosi około `r df4$srednia_roznica_miesiecy` miesiąca, natomiast mediana miesiecy, w których chomiki osiągały wysokie wyniki (miejsce 1–6), wynosi `r med`. Oznacza to, że chomiki osiągają swoje najlepsze wyniki w stosunkowo krótkim okresie życia. Dla porównania, średni czas życia chomika wynosi 26 miesięcy, co pokazuje, że szczyt kariery przypada mniej więcej na ćwierć całego ich życia.

Wyniki te sugerują, że okres maksymalnej wydajności jest ograniczony, a regularna organizacja zawodów i odpowiednie planowanie startów mogą w pełni wykorzystać potencjał chomików w tym czasie.

```{r, echo=FALSE}
df_polaczone <- data.frame(Średni_czas_życia = qf_zycie$sredni_wiek_miesiace, 
                  Mediana = med, Średnia = df4$srednia_roznica_miesiecy)

```

```{r, echo=FALSE}
library(kableExtra)
tabela <- df_polaczone
kable(
  tabela,
  booktabs = TRUE,
  caption = "Średni czas życia chomików i średnia i mediana miesięcy w szczycie kariery"
) |>
  kable_styling(
    latex_options = c("hold_position", "striped"),  # trzyma tabelę w miejscu + paski
    full_width = FALSE
  )

```

```{r, echo=FALSE}
q5 <- "select year(zawody.data_rozpoczecia) as rok,  COUNT(DISTINCT uczestnictwo.id_chomika) AS liczba_uczestnikow
from zawody
LEFT JOIN rozgrywki
on zawody.id_zawodow = rozgrywki.id_zawodow
left JOIN uczestnictwo 
      ON rozgrywki.id_rozgrywki = uczestnictwo.id_rozgrywki
left JOIN chomiki
      ON uczestnictwo.id_chomika = chomiki.id_chomika
GROUP BY YEAR(zawody.data_rozpoczecia)
ORDER BY rok;"

df5 <- dbGetQuery(con, q5)

```

\newpage

Następnie sprawdzimy, jak zmieniała się liczba uczestników zawodów w kolejnych latach, aby ocenić, czy sport chomików staje się bardziej, czy mniej popularny.

\vspace{0.7cm}

```{r, echo=FALSE}
library(dplyr)
library(ggplot2)


ggplot(df5, aes(x = rok, y = liczba_uczestnikow)) +
  geom_point(color="hotpink",size = 3) +  # punkty niebieskie, większe
  labs(
    title = "Liczba uczestników zawodów w kolejnych latach",
    x = "Rok",
    y = "Liczba uczestników"
  ) +
  theme_classic()
```

Powyższy wykres przedstawia średnią liczbę chomików uczestniczących w zawodach w poszczególnych latach. Widoczna jest wyraźna tendencja wzrostowa do roku 2020, a następnie ponownie od roku 2024. W okresie pomiędzy 2020 a 2024 rokiem średnia liczba uczestników pozostawała na zbliżonym poziomie. Może to sugerować wpływ czynników zewnętrznych, takich jak pandemia COVID-19, która mogła ograniczyć organizację zawodów lub udział w nich.

```{r, echo=FALSE}
q6 <- "select round(avg(rentownosc_procent),2) as Rentowność from(
select koszty_zawodow.id_zawodow, sum(koszty_zawodow.kwota) as wydane,
        sum(finansowanie.kwota) as dostane, sum(finansowanie.kwota) - sum(koszty_zawodow.kwota) as przychod,
            ROUND(
      (SUM(finansowanie.kwota) - SUM(koszty_zawodow.kwota)) 
      / SUM(koszty_zawodow.kwota) * 100
    , 2) AS rentownosc_procent
from koszty_zawodow
LEFT JOIN finansowanie
on koszty_zawodow.id_zawodow = finansowanie.id_zawodow
GROUP BY koszty_zawodow.id_zawodow
) t;
"
df6 <- dbGetQuery(con, q6)
```

Rentowność określa stopień opłacalności i została obliczona jako stosunek zysku do poniesionych kosztów, wyrażony w procentach. Zysk wyznaczono jako różnicę pomiędzy otrzymanym finansowaniem a kosztami organizacji zawodów. Dodatnia wartość rentowności oznacza, że wydarzenia generowały nadwyżkę finansową, natomiast wartość ujemna wskazuje na stratę.

Wzor na retnowność:

$$
R = \frac{przychody - koszty}{koszty} \cdot 100 \%.
$$

W analizowanych danych otrzymaliśmy rentownosć w wysokosci `r df6$Rentowność`. Oznacza to, że organizowane zawody otzrymują wysokie dofinansowania w stosunku do wydatków. Dzięki temu federacja może przeznaczać nadwyżkę na dalszy rozwó, miedzy innymi inwestować w nowe konkurencjie, czy organizację zawodów na wieksza skalę, co może przyciągać większą liczbę widzów oraz właścicieli chomików.

```{r, echo=FALSE}

q7 <- "select year(zawody.data_rozpoczecia) as Rok, sum(finansowanie.kwota) - sum(koszty_zawodow.kwota) as przychod 
from zawody
left join koszty_zawodow
on zawody.id_zawodow = koszty_zawodow.id_zawodow
LEFT JOIN finansowanie
on koszty_zawodow.id_zawodow = finansowanie.id_zawodow
GROUP BY  year(zawody.data_rozpoczecia)
ORDER BY year(zawody.data_rozpoczecia);"

df7 <- dbGetQuery(con, q7)

```

```{r, echo=FALSE}
library(scales)
ggplot(df7, aes(x = Rok, y = przychod)) +
  geom_point(color="hotpink",size = 3) +  
    scale_y_continuous(labels = label_number(scale = 1e-5)) +
  labs(
    title = "Przychod z zawodów w kolejnych latach",
    x = "Rok",
    y = "Przychód (×10⁵)"
  ) +
  theme_classic()

```

Powyższy wykres przedstawia wysokość przychodu z zawodów w kolejnych latach. Można zauważyć, dużą zmienność finansową na przestrzeni lat. Nawiekszy przychód został odnotowany w 2023, gdzie wyniósł ponad $120 \cdot 10^5$ . Natomiast po roku 2024 przychody ustabilizowały się i można przypuszczać, że federacja osiągnęła względnie stały poziom wpływów finansowych. Pomimo rekordowej frekfencji zawodów w 2025 przychody nie wzrosły istotnie, co może sugerować zmianę strategii federacji, na przykład większe inwestycje w organizację wydarzeń lub ograniczenie kosztów uczestnictwa. Warto podkreślić, że w żadnym z analizowanych lat przychód nie spadł poniżej $40 \cdot 10^5$, co swiadczy o śwetnym funkcjonowaniu finansowym zawodów.

Ad 5. Ktore kat najbardziej atrakcyjne dla widzów.

```{r, echo=FALSE}
q8 <- "SELECT 
    kategorie.id_kategorii,
      kategorie.nazwa_kategorii as nazwa_kategorii,
    sum(zawody.liczba_widzow) AS liczba_widzow
FROM zawody
LEFT JOIN rozgrywki
      ON zawody.id_zawodow = rozgrywki.id_zawodow
left join konkurencje
on rozgrywki.id_konkurencji = konkurencje.id_konkurencji
left join kategorie
on konkurencje.id_kategorii = kategorie.id_kategorii
GROUP by kategorie.id_kategorii
ORDER BY kategorie.id_kategorii ASC;"

df8 <- dbGetQuery(con, q8)
```

Następnie dowiemy się które kategorie oraz dyscypliny przyciągają największą liczbę widzów i sponsorów. W tabeli \ref{tab:3} można zauważyć, że kategoria `r df[1,2]` cieszy się najwiekszą oglądalnością, jednak kategoria `r df[2,2]` osiągnęła bardzo zbliżony wynik, co świadczy o porównywalnej popularnosci obu kategorii wśród widzów.

```{r, echo=FALSE}
q9 <- "select 
    kategorie.id_kategorii,
    kategorie.nazwa_kategorii,
    COUNT(DISTINCT sponsorzy.id_firmy) AS liczba_sponsorow
from sponsorzy
left join finansowanie
on sponsorzy.id_firmy = finansowanie.id_firmy
left join zawody
on finansowanie.id_zawodow = zawody.id_zawodow
LEFT JOIN rozgrywki
      ON zawody.id_zawodow = rozgrywki.id_zawodow
left join konkurencje
on rozgrywki.id_konkurencji = konkurencje.id_konkurencji
left join kategorie
on konkurencje.id_kategorii = kategorie.id_kategorii
GROUP by kategorie.id_kategorii"

df9 <- dbGetQuery(con, q9)

```

```{r, echo=FALSE}
library(kableExtra)
tabela <- df8
kable(
  tabela,
  booktabs = TRUE,
  caption = "Liczba widzow dla poszczególnych kategorii",
    label = "tab:3"
) |>
  kable_styling(
    latex_options = c("hold_position", "striped"),  # trzyma tabelę w miejscu + paski
    full_width = FALSE
  )
 
```

Natomiast w tabeli \ref{tab:4} mozna zauważyć, że liczba sponsorów dla obu kategrii jest identyczna i wynosi `r df9[1,3]`

```{r, echo=FALSE}
library(kableExtra)
tabela <- df9
kable(
  tabela,
  booktabs = TRUE,
  caption = "Liczba sponsorów dla poszczególnych kategorii",
    label = "tab:4"
) |>
  kable_styling(
    latex_options = c("hold_position", "striped"),  # trzyma tabelę w miejscu + paski
    full_width = FALSE
  )

```

```{r, echo=FALSE}
q10 <- "SELECT 
    konkurencje.id_konkurencji,
    sum(zawody.liczba_widzow) AS liczba_widzow
FROM zawody
LEFT JOIN rozgrywki
      ON zawody.id_zawodow = rozgrywki.id_zawodow
left join konkurencje
on rozgrywki.id_konkurencji = konkurencje.id_konkurencji
GROUP by konkurencje.id_konkurencji
ORDER BY sum(zawody.liczba_widzow) DESC;
"
df10 <- dbGetQuery(con, q10)

```

```{r, echo=FALSE}
df_top <- df10 %>%
  arrange(desc(liczba_widzow)) %>%
  slice_head(n = 10)

ggplot(df_top, aes(x = reorder(as.factor(id_konkurencji), liczba_widzow),
                   y = liczba_widzow)) +
  geom_col() +
  coord_flip() +
  labs(
    title = "Top 10 konkurencji pod względem liczby widzów",
    x = "ID konkurencji",
    y = "Liczba widzów"
  ) +
  theme_classic()



```
