---
title: "Raport"
author:
  - Magdalena Dworzańska
  - Krzysztof Konduła
  - Emilia Porczyńska
  - Michał Szostak
  - Krzysztof Warzecha
format: 
  pdf:
    number_sections: true
    toc: true
editor: visual
lang: pl
execute:
  warning: false
  message: false
---

```{r, echo=FALSE}
#wczytanie pakietu potrzebnego do połaczenia
library(RMariaDB)

#ustanowienie połaczenia z serwerem zajęciowym
con <- dbConnect(RMariaDB::MariaDB(),
                 dbname = "grupaq",
                 username = "admin",
                 password = "admin",
                 host = "localhost")

#Zamknięcie połączenia
#dbDisconnect(con)
```

## Wstęp

Celem niniejszej analizy jest ocena wyników sportowców oraz zbadanie funkcjonowania zawodów, ze szczególnym uwzględnieniem organizacji dyscyplin. W analizie dążymy do wyłonienia najlepszego sportowca oraz identyfikacji czynników wpływających na osiągnięcie najwyższych wyników. Ponadto analiza ma na celu odpowiedź na pytania dotyczące charakterystyki poszczególnych dyscyplin rozgrywanych podczas zawodów, a także sposobu finansowania wydarzenia.

Analiza została przeprowadzona na podstawie stworzonej bazy danych dla Międzynarodowej Federacji Wyścigów Chomików, która organizuje część Światowej Olimpiady Chomików.

## Pytania oraz cele badawcze:

1.  Znalezienie najlepszego zawodnika w zależności od kategorii.
2.  Ile trwa "szczyt kariery" chomika?
3.  Jak zmieniała się liczba uczestników zawodów w kolejnych latach?
4.  Czy federacja chomikowego sportu jest finansowo rentowna?
5.  Które kategorie przyciągają najwięcej widzów i sponsorów?
6.  Czy znak zodiaku właściciela chomika ma wpływ na jego wyniki w zawodach?
7.  Czy rasa chomika ma wpływ na wynik w zawodach?
8.  Czy chomiki należące do bogatszych właścicieli osiągają lepsze wyniki dzięki lepszemu sprzętowi?
9.  Który chomik jest najbardziej wszechstronny?
10. Czy waga chomika ma wpływ na jego osiągi?
11. Czy młodsze chomiki zajmują wyższe miejsca niż starsze?
12. Czy znak zodiaku właściciela ma wpływ na wagę chomika?

## Analiza danych

### Najlepsi zawodnicy w danej kategorii

Na początku postaramy się znaleźć najlepszych zawodników w danych kategoriach oraz określić, ile trwa ich najlepszy okres w karierze.

Chomiki mogą uczestniczyć w zawodach w dwóch głównych kategoriach. Pierwsza to kategoria naturalna, w której zwierzęta biegają bezpośrednio po torze wyścigowym lub pokonują przeszkody, takie jak sprinty, maratony czy skoki przez płotki. W tej formule chomik musi utrzymywać kontakt z podłożem lub przeszkodami wyłącznie za pomocą łapek lub odpowiedniego obuwia.

Druga kategoria to formuła Ch, w której chomik uczestniczy w zawodach, prowadząc miniaturowy pojazd napędzany kołowrotkiem do biegania. Takie pojazdy są specjalnie skonstruowane dla zwierząt i umożliwiają rywalizację w zawodach w alternatywny sposób, zachowując element wysiłku fizycznego. Obie kategorie zapewniają różnorodność konkurencji i umożliwiają ocenę zdolności chomików w różnych formach aktywności.

```{r, echo=FALSE}

q3 <- "SELECT kategorie.nazwa_kategorii AS `Nazwa kategorii`,
       chomiki.imie_chomika AS `Imię chomika`,
       count(chomiki.id_chomika) as `Liczba zwycięstw`
FROM kategorie 
JOIN konkurencje  ON kategorie.id_kategorii = konkurencje.id_kategorii
JOIN rozgrywki  ON konkurencje.id_konkurencji = rozgrywki.id_konkurencji
JOIN uczestnictwo  ON rozgrywki.id_rozgrywki = uczestnictwo.id_rozgrywki
JOIN chomiki  ON uczestnictwo.id_chomika = chomiki.id_chomika
where uczestnictwo.miejsce = 1
GROUP BY kategorie.id_kategorii, kategorie.nazwa_kategorii, chomiki.id_chomika, chomiki.imie_chomika
ORDER BY count(chomiki.id_chomika) desc
limit 2;"

df3 <- dbGetQuery(con, q3)

q33 <- "SELECT kategorie.nazwa_kategorii AS `Nazwa kategorii`,
       count(chomiki.id_chomika) as `Łączna liczba zwycięstw`
FROM kategorie 
JOIN konkurencje  ON kategorie.id_kategorii = konkurencje.id_kategorii
JOIN rozgrywki  ON konkurencje.id_konkurencji = rozgrywki.id_konkurencji
JOIN uczestnictwo  ON rozgrywki.id_rozgrywki = uczestnictwo.id_rozgrywki
JOIN chomiki  ON uczestnictwo.id_chomika = chomiki.id_chomika
where uczestnictwo.miejsce = 1
GROUP BY kategorie.id_kategorii, kategorie.nazwa_kategorii
ORDER BY count(chomiki.id_chomika) desc
limit 2;"

df33 <- dbGetQuery(con, q33)
```

```{r tbl-1, echo=FALSE, warning=FALSE, message=FALSE}
library(kableExtra)
tabela <- df3
kable(
  tabela,
  booktabs = TRUE,
  caption = "Najlepszy chomik w danej kategorii"
) |>
  kable_styling(
    latex_options = c("hold_position", "striped"),  # trzyma tabelę w miejscu + paski
    full_width = FALSE
  )
```

```{r tbl-2, echo=FALSE}
tabela <- df33
kable(
  tabela,
  booktabs = TRUE,
  caption = "Liczba zwycięstw w danej kategorii"
) |>
  kable_styling(
    latex_options = c("hold_position", "striped"),  # trzyma tabelę w miejscu + paski
    full_width = FALSE
  )
```

Tabela [-@tbl-1] zawiera infomacje o chomikach, które wygrały najwięcej razy w danej kategorii. W kategorii o nazwie "`r df3[1,1]`" chomik o imieniu `r df3[1, 2]` wygrał aż `r df3[1,3]` razy. Natomiast w kategorii o nazwie "`r df3[2,1]`" chomik o imieniu `r df3[2, 2]` wygrał już tylko `r df3[2,3]` razy. Dla porównania, w tabeli [-@tbl-2] w kolumnie "`r colnames(df33)[2]`" możemy zauważyć łączną liczbę zwycięstw w danej kategorii, wartości te świadczą o dużej zmienności wygrywających chomików w każdej z kategorii.

```{r, echo=FALSE}
q_kar <- "SELECT ROUND(AVG(TIMESTAMPDIFF(MONTH, data_dolaczenia, data_odejscia)), 0) AS sredni_wiek_miesiace
FROM chomiki;
"
qf_kar <- dbGetQuery(con, q_kar)

q_zycie <- "SELECT ROUND(AVG(TIMESTAMPDIFF(MONTH, data_urodzenia, data_odejscia)), 0) AS sredni_wiek_miesiace
FROM chomiki;
"
qf_zycie <- dbGetQuery(con, q_zycie)
```

```{r, echo=FALSE}
q_med <- "SELECT 
        TIMESTAMPDIFF(MONTH, MIN(rozgrywki.data_rozgrywki), MAX(rozgrywki.data_rozgrywki)) AS med
    FROM rozgrywki
    JOIN uczestnictwo 
          ON rozgrywki.id_rozgrywki = uczestnictwo.id_rozgrywki
    WHERE uczestnictwo.miejsce IN (1,2,3,4,5,6)
    GROUP BY uczestnictwo.id_chomika"
df_med <- dbGetQuery(con, q_med)

med <- median(df_med$med, na.rm = TRUE)
```

```{r, echo=FALSE}
q4 <- "SELECT 
    round(AVG(roznica_miesiecy), 1) AS srednia_roznica_miesiecy
FROM (
    SELECT 
        TIMESTAMPDIFF(MONTH, MIN(rozgrywki.data_rozgrywki), MAX(rozgrywki.data_rozgrywki)) AS roznica_miesiecy
    FROM rozgrywki
    JOIN uczestnictwo 
          ON rozgrywki.id_rozgrywki = uczestnictwo.id_rozgrywki
    WHERE uczestnictwo.miejsce IN (1,2,3,4,5,6)
    GROUP BY uczestnictwo.id_chomika
) as miesiace;"

df4 <- dbGetQuery(con, q4)
```

### "Szczyt kariery" chomika

„Szczyt kariery”, według autorów raportu, jest to różnica pomiędzy najwcześniejszą a najpóźniejszą datą uzyskania przez danego chomika miejsc od 1 do 6, wyrażona w miesiącach. Następnie otrzymane wartości uśredniono dla wszystkich zawodników, co pozwala określić przeciętny okres osiągania najwyższej sportowej formy.

Analiza danych wykazała, że średni czas „szczytu kariery” chomików wynosi około `r df4$srednia_roznica_miesiecy` miesiąca, natomiast mediana miesięcy, w których chomiki osiągały wysokie wyniki, wynosi `r med`. Średni czas udziału chomików w zawodach wynosi około `r qf_kar$sredni_wiek_miesiace` miesięcy, co wskazuje, że okres najlepszych rezultatów obejmuje znaczną część ich kariery sportowej.

Wyniki sugerują, że okres maksymalnej wydajności jest stosunkowo ograniczony, a częste organizowanie zawodów pozwala w pełni wykorzystać potencjał chomików w tym czasie.

```{r, echo=FALSE}
df_polaczone <- data.frame(`Czas udziału w zawodach` = qf_kar$sredni_wiek_miesiace, 
                  Mediana = med, Średnia = df4$srednia_roznica_miesiecy, check.names = FALSE)
```

```{r, echo=FALSE}
tabela <- df_polaczone
kable(
  tabela,
  booktabs = TRUE,
  caption = "Średni czas udziału w zawodach oraz mediana i średnia miesięcy w szczycie kariery"
) |>
  kable_styling(
    latex_options = c("hold_position", "striped"),  # trzyma tabelę w miejscu + paski
    full_width = FALSE
  )
```

```{r, echo=FALSE}
q5 <- "select year(zawody.data_rozpoczecia) as rok,  COUNT(DISTINCT uczestnictwo.id_chomika) AS liczba_uczestnikow
from zawody
LEFT JOIN rozgrywki
on zawody.id_zawodow = rozgrywki.id_zawodow
left JOIN uczestnictwo 
      ON rozgrywki.id_rozgrywki = uczestnictwo.id_rozgrywki
left JOIN chomiki
      ON uczestnictwo.id_chomika = chomiki.id_chomika
GROUP BY YEAR(zawody.data_rozpoczecia)
ORDER BY rok;"

df5 <- dbGetQuery(con, q5)
```

### Liczba zawodników w kolejnych latach

Następnie sprawdzimy, jak zmieniała się liczba uczestników zawodów w kolejnych latach, aby ocenić, czy zawody chomików stają się bardziej, czy mniej popularne.

\vspace{0.7cm}

```{r fig-1, echo=FALSE, fig.cap="Wykres liczby uczestników w danym roku"}
library(dplyr)
library(ggplot2)

ggplot(df5, aes(x = rok, y = liczba_uczestnikow)) +
  geom_point(color="deeppink2",size = 3) +
    scale_x_continuous(breaks = 2018:2025, limits = c(2018, 2025)) +
  labs(
    x = "Rok",
    y = "Liczba uczestników"
  ) +
  theme_classic() +
  theme(
  plot.title = element_text(hjust = 0.5),
  axis.text = element_text(size = 11),
  axis.title = element_text(size = 12))
```

Rysunek [-@fig-1] przedstawia liczbę chomików uczestniczących w zawodach w poszczególnych latach. Widoczna jest wyraźna tendencja wzrostowa do roku 2020, a następnie ponownie od roku 2024. W okresie pomiędzy 2020 a 2024 rokiem liczba uczestników pozostawała na zbliżonym poziomie. Może to sugerować wpływ czynników zewnętrznych, takich jak pandemia COVID-19, która mogła ograniczyć organizację zawodów lub udział w nich.

```{r, echo=FALSE}
q6 <- "select round(avg(rentownosc_procent),2) as Rentowność from(
select koszty_zawodow.id_zawodow, sum(koszty_zawodow.kwota) as wydane,
        sum(finansowanie.kwota) as dostane, sum(finansowanie.kwota) - sum(koszty_zawodow.kwota) as przychod,
            ROUND(
      (SUM(finansowanie.kwota) - SUM(koszty_zawodow.kwota)) 
      / SUM(koszty_zawodow.kwota) * 100
    , 2) AS rentownosc_procent
from koszty_zawodow
LEFT JOIN finansowanie
on koszty_zawodow.id_zawodow = finansowanie.id_zawodow
GROUP BY koszty_zawodow.id_zawodow
) t;
"
df6 <- dbGetQuery(con, q6)
```

### Federacja chomiczego sportu a rentowność

Rentowność określa stopień opłacalności i została obliczona jako stosunek zysku do poniesionych kosztów, wyrażony w procentach. Zysk wyznaczono jako różnicę pomiędzy otrzymanym finansowaniem a kosztami organizacji zawodów. Dodatnia wartość rentowności oznacza, że wydarzenia generowały nadwyżkę finansową, natomiast wartość ujemna wskazuje na stratę.

Wzór na rentowność:

$$
R = \frac{przychody - koszty}{koszty} \cdot 100 \%.
$$

W analizowanych danych otrzymaliśmy rentowność w wysokości `r df6$Rentowność`%. Oznacza to, że organizowane zawody otrzymują wysokie dofinansowania w stosunku do wydatków. Dzięki temu federacja może przeznaczać nadwyżkę na dalszy rozwój, miedzy innymi inwestować w nowe konkurencje czy organizację zawodów na wiekszą skalę, co może przyciągać większą liczbę widzów oraz właścicieli chomików.

```{r, echo=FALSE}
q7 <- "select year(zawody.data_rozpoczecia) as Rok, sum(finansowanie.kwota) - sum(koszty_zawodow.kwota) as przychod 
from zawody
left join koszty_zawodow
on zawody.id_zawodow = koszty_zawodow.id_zawodow
LEFT JOIN finansowanie
on koszty_zawodow.id_zawodow = finansowanie.id_zawodow
GROUP BY  year(zawody.data_rozpoczecia)
ORDER BY year(zawody.data_rozpoczecia);"

df7 <- dbGetQuery(con, q7)
```

```{r fig-2, echo=FALSE, fig.cap="Wykres przychodów w danym roku"}
library(scales)
ggplot(df7, aes(x = Rok, y = przychod)) +
  geom_point(color="deeppink2",size = 3) +  
    scale_x_continuous(breaks = 2018:2025, limits = c(2018, 2025)) +
    scale_y_continuous(labels = label_number(scale = 1e-5)) +
  labs(
    x = "Rok",
    y = "Przychód (×10^5 PLN)"
  ) +
  theme_classic()  +
  theme(
  plot.title = element_text(hjust = 0.5),
  axis.text = element_text(size = 11),
  axis.title = element_text(size = 12))
```

Rysunek [-@fig-2] przedstawia wysokość przychodu z zawodów w kolejnych latach. Można zauważyć dużą zmienność finansową na przestrzeni lat. Największy przychód został odnotowany w 2023, gdzie wyniósł ponad $120 \cdot 10^5$ złotych. Natomiast po roku 2024 przychody ustabilizowały się i można przypuszczać, że federacja osiągnęła względnie stały poziom wpływów finansowych. Pomimo rekordowej frekwencji zawodów w 2025 przychody nie wzrosły istotnie, co może sugerować zmianę strategii federacji, na przykład większe inwestycje w organizację wydarzeń. Warto podkreślić, że w żadnym z analizowanych lat przychód nie spadł poniżej $40 \cdot 10^5$ złotych, co świadczy o świetnym funkcjonowaniu finansowym zawodów.

### Najbardziej popularne kategorie dla widzów i sponsorów

```{r, echo=FALSE}
q8 <- "SELECT 
      kategorie.nazwa_kategorii as `Nazwa kategorii`,
    sum(zawody.liczba_widzow) AS `Liczba widzów`
FROM zawody
LEFT JOIN rozgrywki
      ON zawody.id_zawodow = rozgrywki.id_zawodow
left join konkurencje
on rozgrywki.id_konkurencji = konkurencje.id_konkurencji
left join kategorie
on konkurencje.id_kategorii = kategorie.id_kategorii
GROUP by kategorie.id_kategorii
ORDER BY kategorie.id_kategorii ASC;"

df8 <- dbGetQuery(con, q8)
```

Następnie dowiemy się, które kategorie przyciągają największą liczbę widzów i sponsorów. W tabeli [-@tbl-3] można zauważyć, że kategoria `r df8[1,1]` cieszy się najwiekszą oglądalnością, jednak kategoria `r df8[2,1]` osiągnęła bardzo zbliżony wynik, co świadczy o porównywalnej popularności obu kategorii wśród widzów.

```{r, echo=FALSE}
q9 <- "select 
    kategorie.nazwa_kategorii AS `Nazwa kategorii`,
    COUNT(DISTINCT sponsorzy.id_firmy) AS `Liczba sponsorów`
from sponsorzy
left join finansowanie
on sponsorzy.id_firmy = finansowanie.id_firmy
left join zawody
on finansowanie.id_zawodow = zawody.id_zawodow
LEFT JOIN rozgrywki
      ON zawody.id_zawodow = rozgrywki.id_zawodow
left join konkurencje
on rozgrywki.id_konkurencji = konkurencje.id_konkurencji
left join kategorie
on konkurencje.id_kategorii = kategorie.id_kategorii
GROUP by kategorie.id_kategorii"

df9 <- dbGetQuery(con, q9)

```

```{r tbl-3, echo=FALSE}
tabela <- df8
kable(
  tabela,
  booktabs = TRUE,
  caption = "Liczba widzów dla poszczególnych kategorii",
    label = "tab:3"
) |>
  kable_styling(
    latex_options = c("hold_position", "striped"),  # trzyma tabelę w miejscu + paski
    full_width = FALSE
  )
```

Natomiast w tabeli [-@tbl-4] można zauważyć, że liczba sponsorów dla obu kategorii jest identyczna i wynosi `r df9[1,2]`. Świadczy to o porównywalnym zainteresowaniu sponsorów obiema formami rywalizacji, co sugeruje, że zarówno kategoria `r df9[1,1]`, jak i `r df9[2,1]` są równie atrakcyjne z punktu widzenia wsparcia finansowego.

```{r tbl-4, echo=FALSE}
tabela <- df9
kable(
  tabela,
  booktabs = TRUE,
  caption = "Liczba sponsorów dla poszczególnych kategorii",
    label = "tab:4"
) |>
  kable_styling(
    latex_options = c("hold_position", "striped"),  # trzyma tabelę w miejscu + paski
    full_width = FALSE
  )
```

### Znak zodiaku właściciela a osiągnięcia chomika

W celu sprawdzenia, czy znak zodiaku właściciela może mieć wpływ na wyniki chomików, przeprowadzono analizę zajmowanych przez chomiki miejsc w zawodach w podziale na znaki zodiaku ich właścicieli, którą zaprezentowano na tabeli [-@tbl-5].

```{r, echo=FALSE}
q11 <- "select wlasciciele.zodiak_wlasciciela AS `Znak zodiaku`, ROUND(avg(uczestnictwo.miejsce), 2) as `Średnia miejsc`
from uczestnictwo
left join chomiki
on uczestnictwo.id_chomika = chomiki.id_chomika
left join wlasciciele
on chomiki.id_wlasciciela = wlasciciele.id_wlasciciela
GROUP by wlasciciele.zodiak_wlasciciela"

df11 <- dbGetQuery(con, q11)
```

```{r tbl-5, echo=FALSE}
tabela <- df11
kable(
  tabela,
  booktabs = TRUE,
  caption = "Znaki zodiaku właścicieli a średnia wyników ich chomików",
    label = "tab:4"
) |>
  kable_styling(
    latex_options = c("hold_position", "striped"),  # trzyma tabelę w miejscu + paski
    full_width = FALSE
  )
```

Wynika z niej, że znak zodiaku właściciela nie ma istotnego wpływu na miejsce zajmowane przez ich chomika. Średnie wyników wahają się od `r min(df11[["Średnia miejsc"]], na.rm = TRUE)` do `r max(df11[["Średnia miejsc"]], na.rm = TRUE)`, co sugeruje niewielkie zróżnicowanie wyników pomiędzy poszczególnymi znakami zodiaku właścicieli.

### Rasa chomika a wyniki w zawodach

Następnie sprawdzimy, czy konkretna rasa chomika ma wpływ na zajmowane przez niego miejsce na zawodach.

```{r, echo=FALSE}
q13 <- "select rasy.nazwa_rasy as Rasa, uczestnictwo.miejsce
from uczestnictwo
left join chomiki
on uczestnictwo.id_chomika = chomiki.id_chomika
left join rasy 
on chomiki.id_rasy = chomiki.id_rasy
order by rasy.id_rasy"

df13 <- dbGetQuery(con, q13)
```

```{r fig-3, echo=FALSE, fig.cap="Miejsca chomików według rasy"}
ggplot(df13, aes(x = Rasa, y = miejsce, fill=Rasa)) +
  geom_boxplot(alpha = 0.7) +
  labs(
    x = "Rasa chomika",
    y = "Miejsce",
  ) +
  theme_classic() +
    theme(axis.text.x = element_text(angle = 45, hjust = 1))
```

Na rysunku [-@fig-3] można zauważyć brak istotnych różnic między rasami. Dla każdej z badanych ras mediana zajmowanych miejsc wynosi około 50. Rozkład międzykwartylowy jest podobny dla wszystkich kategorii, co sugeruje, że przynależność do konkretnej rasy nie wpływa na sukces w zawodach. Na rysunku widać również liczne obserwacje odstające powyżej 150 miejsca, co świadczy o dużej liczbie uczestników zajmujących dalsze pozycje w każdej z ras.

### Czy droższy sprzęt zapewnia przewagę?

```{r, echo=FALSE}
q14 <- "SELECT cena_modelu, SUM(miejsce <= 3)/COUNT(miejsce)*100 AS procent_podium 
FROM modele 
NATURAL LEFT JOIN producenci 
NATURAL LEFT JOIN pojazdy 
NATURAL LEFT JOIN uczestnictwo 
GROUP BY cena_modelu 
ORDER BY procent_podium, cena_modelu;"

df14 <- dbGetQuery(con, q14)
```

```{r fig-4, echo=FALSE, fig.cap="Zależność między ceną pojazdu a wynikami chomików"}
ggplot(df14, aes(x=cena_modelu, y=procent_podium)) + geom_point() + xlab("Cena modelu (w PLN)") + ylab("Procent wystąpień na podium") + geom_smooth(method = "lm", color="red")
```

Na rysunku [-@fig-4] widać, że wraz ze wzrostem ceny pojazdu możemy zaobserwować lekki wzrost reprezentacji na podium, aczkolwiek przy tym zakresie (`r round(min(df14$procent_podium), 2)`%-`r round(max(df14$procent_podium), 2)`%) różnice są bardzo małe i nie można na ich podstawie wnioskować o istotnej zależności.

### Najbardziej wszechstronny chomik

```{r, echo=FALSE}
q15 <- "SELECT id_chomika, imie_chomika, nazwa_rasy, SUM(miejsce <= 3)/COUNT(miejsce) AS procent_podium,  data_urodzenia, data_dolaczenia, data_odejscia, MAX(wynik_testu) AS max_wynik 
FROM chomiki NATURAL LEFT JOIN uczestnictwo NATURAL LEFT JOIN rasy NATURAL LEFT JOIN kontrole_antydopingowe  NATURAL LEFT JOIN kontrola_substancji 
GROUP BY id_chomika, imie_chomika 
ORDER BY procent_podium DESC;"

df15 <- dbGetQuery(con, q15)
```

Najbardziej wszechstronnym chomikiem jest chomik `r df15$nazwa_rasy[1]` o imieniu `r df15$imie_chomika[1]`. Może się pochwalić wskaźnikiem zwycięstw (wystąpień na podium) równym `r round(df15$procent_podium[1]*100, 2)`%. Urodził się `r df15$data_urodzenia[1]`. Okres kariery: `r df15$data_dolaczenia[1]` do `r dplyr::if_else(is.na(df15$data_odejscia[1]), "dzisiaj", as.character(df15$data_odejscia[1]))`. `r ifelse(df15$max_wynik[1]==0, "Nigdy nie odnotowano u niego brania środków dopingujących.", "W przeszłości odnotowano u niego stosowanie środków dopingujących.")`

### Zależność osiągów od wagi chomika

```{r, echo=FALSE}
q16 <- "SELECT waga, AVG(miejsce) AS srednie_miejsce 
FROM chomiki NATURAL JOIN uczestnictwo NATURAL JOIN rozgrywki NATURAL JOIN zawody NATURAL JOIN wazenie 
GROUP BY waga 
ORDER BY waga;"

df16 <- dbGetQuery(con, q16)
```

```{r, echo=FALSE, fig.cap="Zależność między wagą chomika a osiągniętymi wynikami"}
ggplot(df16, aes(x=waga, y=srednie_miejsce)) + geom_point() + geom_smooth(method="lm", color="red") + xlab("Waga chomika w gramach") + ylab("Średnie miejsce zajęte w zawodach")
```

Waga nie wpływa na średnie osiągi chomików. Widzimy natomiast brak udziału w zawodach chomików ważących od 60 do 80 gramów (to nie przypadek - wynika ze sposobu generowania danych).

### Wpływ wieku na osiągi chomików

```{r, echo=FALSE}
q17 <- "SELECT DATEDIFF(data_rozgrywki, data_urodzenia) AS wiek_dni, AVG(miejsce) AS srednie_miejsce
FROM chomiki NATURAL JOIN uczestnictwo NATURAL JOIN rozgrywki 
GROUP BY wiek_dni 
ORDER BY wiek_dni;"

df17 <- dbGetQuery(con, q17)
```

```{r, echo=FALSE, fig.cap="Zależność między wiekiem chomika a osiągniętymi wynikami"}
ggplot(df17, aes(x=wiek_dni, y=srednie_miejsce)) + geom_point() + geom_smooth(method="lm", color="red") + xlab("Wiek chomika w dniach") + ylab("Średnie miejsce zajęte w zawodach")
```

Dopasowana linia trendu jest linią prostą, aczkolwiek możemy zauważyć, że wsród najmłodszych i najstarszych zawodników zmienność ich osiągnięć jest o wiele większa niż w przypadku chomików w średnim wieku.

### Wpływ znaku zodiaku właściciela na wagę chomika

```{r, echo=FALSE}
q18 <- "SELECT zodiak_wlasciciela, waga 
FROM wazenie NATURAL LEFT JOIN chomiki NATURAL LEFT JOIN wlasciciele;"

df18 <- dbGetQuery(con, q18)
```

```{r, echo=FALSE, fig.cap="Zależność między znakiem zodiaku właściciela a wagą chomika"}
ggplot(df18, aes(x=zodiak_wlasciciela, y=waga, fill=zodiak_wlasciciela)) + geom_boxplot() + theme(axis.text.x = element_text(angle = 45, hjust = 1)) + xlab("Znak zodiaku właściciela") + ylab("Waga chomika w gramach")
```

Mediany wagi chomików są prawie identyczne dla każdego znaku zodiaku właściciela. Jedynie wyróżnia się grupa właścicieli będących Koziorożcami - ich chomiki odznaczają się większą zmiennością w wyższych zakresach wagi. Nie znajdziemy wśród nich jednakże wartości odstających.

## Wnioski

### Liczba uczestników
W okresie 2020-2024 liczba chomików utrzymywała się na stałym poziomie. Mogło to wynikać m.in. z pandemii COVID-19. Poza tym okresem zawody odnotowywały znaczny przyrost liczby zawodników.

### Rentowność
W analizowanym okresie federacja utrzymywała rentowność na wysokim poziomie wynoszącym `r df6$Rentowność`%.

### Popularność kategorii
Obie kategorie odznaczają się podobnym zainteresowaniem zarówno wśród widzów, jak i sponsorów.

### Znaku zodiaku właściciela i wpływ na chomika
Znak zodiaku właściciela nie ma wpływu na osiągi chomika ani na jego wagę.

### Zależność kosztu sprzętu i osiągów
Koszt sprzętu nie ma wpływu na osiągane przez chomiki wyniki w zawodach.

```{r, echo=FALSE}
#Zamknięcie połączenia
dbDisconnect(con)
```
